臺灣基隆地方法院基隆簡易庭小額民事判決
111年度基小字第2720號
原      告  中國信託產物保險股份有限公司

法定代理人  郭世昌  
訴訟代理人  黃釗輝  
被      告  賴鳳美  

訴訟代理人  范方志  
上列當事人間請求侵權行為損害賠償事件，本院於民國111年12
月1日言詞辯論終結，判決如下：
    主  文
被告應給付原告新臺幣參仟參佰捌拾元，及自民國一百一十一年
十月十四日起至清償日止，按年息百分之五計算之利息。
原告其餘之訴駁回。
訴訟費用新臺幣壹仟元，其中新臺幣壹佰玖拾壹元由被告負擔，
餘由原告負擔。
本判決第一項得假執行。
    事實及理由要領
一、原告起訴主張：
(一)被告於民國110年3月30日10時40分許，將車號00-0000號自
    用小客車(下稱被告車輛)，停駛在新北市瑞芳區水湳洞遊客
    中心停車場(下稱系爭停車場)停車格內，嗣因開啟車門不慎
    之過失，致該車輛左前側車門碰撞由原告所承保、訴外人駱
    慧如所有，並由訴外人林宇康停放在被告車輛左側停車格之
    車號000-0000號自用小客車(下稱系爭車輛)，系爭車輛右前
    側車門乃受有如原告所提出系爭車輛編號1彩色受損照片所
    示之刮痕(下稱系爭刮痕)之損傷(下稱系爭事故)，經送廠修
    復後，共支出修復費用新臺幣(下同)17,680元(包含鈑金工
    資4,160元、塗裝工資13,520元，均含5%加值型營業稅)，原
    告已悉數賠付被保險人。又上開損害乃肇因於被告之不法過
    失侵權行為所致，被告自應依法負損害賠償之責。爰依保險
    法第53條、民法第184條、第191條之2之規定提起本件訴訟
    。
(二)對被告抗辯所為陳述：被告於其答辯狀中自承其在查驗系爭
    刮痕後即表示願將系爭車輛受損烤漆回復至損害發生前之原
    狀，已自認其係系爭事故之肇事原因，應就系爭車輛因系爭
    事故所受損害負賠償責任；又系爭車輛所受系爭刮痕損傷係
    由該車輛廠牌所屬修理廠商修復，而車輛車門倘有凹損或不
    平之情形，即須以鈑金工法修復，故原告所提出之中華賓士
    北一分公司南港服務廠估價單(下稱系爭估價單)中「右側第
    1車門修理1,238元」之項目暨費用，亦為修復系爭車輛所受
    系爭刮痕損傷所必要，況修理廠商就該修復項目原估定鈑金
    工資為2,476元，原告僅批核請求其金額之半數，實務上符
    合客觀標準而無逾合理範圍，且上開17,680元之修復費用均
    屬工資，未包含零件費用，既無新品換舊品之事實，自不生
    折舊之問題。
(三)並聲明：被告應給付原告17,680元，及自起訴狀繕本送達被
    告之翌日起至清償日止，按年息5%計算之利息。
二、被告則聲明請求駁回原告之訴，並答辯略以：
(一)被告於上揭時、地，為拿取被告車輛內物品而開啟該車左前
    側車門時，竟突遇強陣風吹襲，致該車門自衛桿因瞬間受力
    遭拉扯毀損，超過車門正常開啟之最大幅度(約60度)，而呈
    現與車體垂直(90度)之狀態，該車門外緣塑料護條並碰撞停
    放於其左側之系爭車輛右前側車門，造成該車門外層烤漆受
    有系爭刮痕之損害。又依交通部中央氣象局所公布系爭事故
    發生月份即110年3月氣象資料所示東北角海岸水湳洞地區最
    大十分鐘風速為每秒9.6公尺、最大瞬間風速為每秒17.6秒
    ，已達大風等級天候，前開強陣風吹襲之情形既非被告所能
    逆料或預先防止，即屬不可抗力之因素，被告即不應就系爭
    事故負過失侵權行為損害賠償責任。至被告於答辯狀中所表
    示願將系爭車輛受損烤漆回復至損害發生前之原狀等語，僅
    係被告同理心之善意展現，非如原告所指稱已自認其係系爭
    事故之肇事原因。
(二)縱認被告應就系爭車輛因系爭事故所受系爭刮痕之損傷負過
    失侵權行為損害賠償責任，惟系爭車輛因系爭事故受損後，
    原告被保險人未與被告聯繫系爭車輛修復事宜，即逕將系爭
    車輛送廠修復並向原告申請保險理賠，再由原告代位被保險
    人向被告請求賠償系爭車輛修復費用損失，乃未考量較經濟
    且同樣可達回復原狀目的之方法，有違誠信原則；又系爭估
    價單所示修復項目暨費用，僅其中如附表編號1所示之烤漆
    項目暨費用為修復系爭車輛所受系爭刮痕損傷所必要，而系
    爭車輛僅車門烤漆遭刮傷，並無車門變形或凹陷之情形，原
    告請求之修復費用中如附表編號2至5所示烤漆、鈑金等修復
    項目暨費用，概與修復系爭刮痕損傷無關；末以原告請求之
    修復費用固未包含零件費用，然系爭車輛車門重新烤漆亦屬
    增加該車輛本身之價值，故原告所得請求之烤漆工資費用仍
    應予以折舊。
三、經查，原告主張被告於上揭時、地，將被告車輛停放在系爭
    停車場停車格內，嗣系爭車輛左前側車門經被告開啟後碰撞
    由原告所承保、訴外人駱慧如所有，並由訴外人林宇康停放
    在被告車輛左側停車格之系爭車輛，系爭車輛右側車門乃受
    有系爭刮痕之損傷，經送廠修復後，共支出修復費用17,680
    元(含鈑金工資4,160元、塗裝工資13,520元，均含5%加值型
    營業稅)，原告已悉數賠付被保險人等事實，業據其提出行
    車執照、現場照片、彩色車損照片、新北市政府警察局員警
    工作紀錄簿、系爭估價單及統一發票等件影本為證，並有新
    北市政府警察局瑞芳分局以111年10月12日新北警瑞交字第1
    113702023號函附之新北市政府警察局瑞芳分局水湳洞派出
    所道路交通事故調查卷宗(含文件檢核表、道路交通事故現
    場(草)圖、調查報告表㈠、㈡、新北市政府警察局員警工作紀
    錄簿、現場照片、酒精測定紀錄表、自首情形紀錄表、行車
    執照、駕駛執照、肇事車輛詳細資料等影本)附卷足稽，且
    為被告所不爭執，應堪信為真實。
四、按汽車臨時停車或停車，汽車駕駛人或乘客開啟或關閉車門
    時，應遵守注意行人、其他車輛，並讓其先行，此觀道路交
    通安全規則第112條第3項第3款規定即明。次按因故意或過
    失，不法侵害他人之權利者，負損害賠償責任；汽車、機車
    或其他非依軌道行駛之動力車輛，在使用中加損害於他人者
    ，駕駛人應賠償因此所生之損害，但於防止損害之發生，已
    盡相當之注意者，不在此限；又被保險人因保險人應負保險
    責任之損失發生，而對於第三人有損失賠償請求權者，保險
    人得於給付賠償金額後，代位行使被保險人對於第三人之請
    求權；但其所請求之數額，以不逾賠償金額為限，民法第18
    4條第1項前段、第191條之2、保險法第53條第1項亦均有明
    定。再按當事人主張有利於己之事實者，就其事實有舉證之
    責任，民事訴訟法第277條前段復有明文。查被告於上揭時
    、地將其車輛停放於係系爭停車場停車格後，未注意與鄰車
    之間隔，即貿然開啟被告車輛左前側車門，致該車門碰撞斯
    時停放在被告車輛左側停車格內之系爭車輛，系爭車輛右側
    車門因而受有系爭刮痕之損傷，堪認被告就系爭事故之發生
    確有前揭未注意其他車輛之過失；被告雖辯稱系爭事故係因
    其於上揭時、地開啟被告車輛左前側車門時，突遇強陣風吹
    襲，致該車門自衛桿因瞬間受力遭拉扯毀損，該車門外緣塑
    料護條並碰撞停放於其左側之系爭車輛右前側車門，方造成
    該右前側車門外層烤漆受有系爭刮痕之損害，非被告所能逆
    料或預先防止，而前開強陣風吹襲之情形非被告所能逆料並
    預防，而屬不可抗力之因素，被告不應就系爭事故負過失責
    任云云，並提出交通部中央氣象局110年3月氣象資料(基隆
    測站)、「蒲福風級表」說明及金享號110年4月2日開立之「
    左前門自衛桿」修復費用統一發票等件影本為證，然查，前
    開氣象資料及修復單據僅足證明基隆地區110年3月全月份之
    風速、風向等數據，及原告有於110年4月2日支出車輛「左
    前門自衛桿」修復費用900元之事實，而均顯不足以證明系
    爭車輛右前側車門所受系爭刮痕之損傷，係因被告於系爭事
    故甫發生前開啟被告車輛左前車門當時，因瞬間強陣風吹襲
    之不可抗力因素所致，是被告此部分所辯，要無可採。此外
    ，被告復未舉證證明其對於防止損害之發生，已盡相當之注
    意，且被告之過失行為與系爭車輛所受損害間有相當因果關
    係，應對系爭車輛所受損害負侵權行為損害賠償責任，又原
    告既已依保險契約給付系爭車輛之修復費用，自得依上開法
    律規定代位行使對被告之損害賠償請求權，請求被告賠償上
    開修復系爭車輛之費用。至原告代位其被保險人請求被告賠
    償之修復項目究否為修復系爭車輛因系爭事故所受系爭刮痕
    損傷所必要，核屬損害賠償範圍認定之問題，被告徒以原告
    被保險人未與其聯繫系爭車輛修復事宜，即逕將系爭車輛送
    廠修復並向原告申請保險理賠，再由原告代位被保險人向被
    告請求賠償系爭車輛修復費用損失，辯稱原告未考量較經濟
    且同樣可達回復原狀目的之方法，有違誠信原則云云，亦無
    足取。
五、復按損害賠償，除法律另有規定或契約另有訂定外，應以填
    補債權人所受損害及所失利益為限；基於同一原因事實受有
    損害並受有利益者，其請求之賠償金額，應扣除所受之利益
    ，民法第216條第1項、第216條之1分別定有明文。而所謂所
    受損害，即現存財產因損害事實之發生而被減少(最高法院4
    8年台上字第1934號判例要旨參照)。第按當事人主張有利於
    己之事實者，就其事實有舉證之責任，民事訴訟法第277條
    前段定有明文。又民事訴訟如係由原告主張權利者，應先由
    原告負舉證之責，若原告先不能舉證，以證實自己主張之事
    實為真實，則被告就其抗辯事實即令不能舉證，或其所舉證
    據尚有疵累，亦應駁回原告之請求(最高法院17年上字第917
    號判例參照)。本件被告就系爭事故之發生為有過失乙節，
    業如前述，揆諸上開規定，其應就系爭車輛因此所生之損害
    ，負賠償責任。又查，原告主張系爭車輛受有系爭刮痕之損
    害，經送廠修復後所支出必要修復費用共17,680元(含鈑金
    工資4,160元、塗裝工資13,520元，均含5%加值型營業稅)乙
    節，固據其提出前揭估價單、統一發票等件影本為證，而被
    告雖不否認系爭估價單中如附表編號1所示之烤漆項目暨費
    用為修復系爭車輛所受系爭刮痕損傷所必要，惟其既抗辯其
    餘如附表編號2至5所示烤漆、鈑金等修復項目暨費用之必要
    性，依前揭規定及說明，即應由原告先就前開被告否認非屬
    系爭車輛必要修復費用之修復項目為修復系爭車輛所受系爭
    刮痕損傷所必要之有利於己事實負舉證之責。而查，依被告
    所不爭執為系爭車輛必要修復項目之「右側第1車門噴漆，
    等級3-M，金屬/標準(雙層塗裝)塑料版本」所示，可知該修
    復項目應已包含修復系爭車輛所受系爭刮痕損傷之烤漆工資
    費用，至原告雖主張前開如附表編號2、3所示烤漆項目暨費
    用，同屬修復系爭車輛所受系爭刮痕損傷所必要云云，惟依
    前開烤漆項目即「已安裝車身部件兩層噴漆的準備工作進行
    」、「塗裝物料費」之記載，尚無從得知噴漆準備工作之具
    體內容為何及與修復系爭車輛間之關聯，暨塗裝物料費部分
    有無與被告所不爭執之附表編號1烤漆項目重複，而原告除
    系爭估價單外，未提出其他證據以實其說，殊難僅憑系爭估
    價單之記載遽認前開如附表編號2、3所示烤漆項目暨費用亦
    為修復系爭車輛烤漆刮損損傷所必要，而得請求被告賠償；
    至原告主張前開如附表編號4、5所示鈑金項目暨費用亦為修
    復系爭車輛所受系爭刮痕損傷所必要，雖係以系爭車輛右前
    側車門因系爭事故碰撞而有凹損或不平之情形，且附表編號
    5所示修復項目已係以原廠估列修復費用之半價請求，未逾
    合理範圍云云為據，並提出系爭車輛彩色車損照片、汽車修
    理廠原估價單修復價格資料等件影本為證，然查，由附表編
    號4之修復項目名稱「附件，涉及：…拆卸和重新安裝」，不
    僅無從認定上開修復之內容及必要性，觀諸原告所提出前揭
    相片之系爭車輛受損情形，亦無法以肉眼判斷系爭車輛右前
    側車門確有原告所主張因系爭事故凹損或不平而須以鈑金工
    法修復之情事，另前開修復廠原估價單亦無關於以鈑金工法
    修復系爭車輛必要之記載，自難認原告所支出前開附表編號
    4、5所示鈑金費用確為修復系爭車輛所必要，而亦得請求被
    告賠償。至被告雖以系爭車輛車門重新烤漆亦屬增加該車輛
    本身之價值，故原告所得請求之烤漆工資費用仍應予以折舊
    云云，然按損害賠償，除法律另有規定或契約另有訂定外，
    應以填補債權人所受損害及所失利益為限，此觀諸民法第21
    6條第1項文義至明，故修復費用以必要者為限，如係以新品
    換舊品者，應予折舊(最高法院77年度台上字第1306號判決
    、77年度第9次民事庭會議決議㈠意旨參照)。惟既謂「新品
    換舊品」，自係指材料或零件以新品換舊品之情形，而工資
    、管理費等費用，因無所謂以新品換舊品之情形，自無計算
    折舊可言。查系爭估價單所估列之修復費用均屬工資乙節，
    有前揭估價單可稽，並為被告所不爭執，揆前諸揭說明，該
    部分人力費用之支出自不生折舊之問題。末以被告不爭執系
    爭估價單所示修復費用另需加徵5%之加值型營業稅，則原告
    就系爭車輛因系爭事故所受系爭刮痕損害請求被告賠償系爭
    估價單中如附表編號1所示烤漆修復費用3,219元暨5%加值型
    營業稅共3,380元【計算式：3,219元＋3,219元×5%＝3,380元(
    元以下四捨五入)】，即屬有據，逾此範圍則屬無據，不應
    准許。
六、末按給付有確定期限者，債務人自期限屆滿時起，負遲延責
    任；給付無確定期限者，債務人於債權人得請求給付時，經
    其催告而未為給付，自受催告時起，負遲延責任。其經債權
    人起訴而送達訴狀，或依督促程序送達支付命令，或為其他
    相類之行為者，與催告有同一之效力，民法第229條第1項、
    第2項分別定有明文。又遲延之債務，以支付金錢為標的者
    ，債權人得請求依法定利率計算之遲延利息。但約定利率較
    高者，仍從其約定利率；應付利息之債務，其利率未經約定
    ，亦無法律可據者，週年利率為5%，民法第233條第1項、第
    203條亦有明文。本件原告請求被告給付損害賠償額之債權
    ，並無確定期限，應自被告受催告時起，始負遲延責任。從
    而，原告依侵權行為損害賠償之法律關係，請求被告給付3,
    380元，及自起訴狀繕本送達被告之翌日即111年10月14日起
    至清償日止，按年息5%計算之利息，自屬有據，應予准許，
    其逾此範圍之請求，則無理由，應予駁回。
七、本判決原告勝訴部分，係適用小額訴訟程序所為被告敗訴之
    判決，依民事訴訟法第436條之20之規定，應依職權宣告假
    執行，爰依職權宣告之。
八、據上論結，本件原告之訴為一部有理由、一部無理由，依民
    事訴訟法第436條之19第1項、第436條之20、第436條之23、
    第436條第2項、第87條第1項、第79條，判決如主文。
中　　華　　民　　國　　111 　年　　12　　月　　15　　日
                  基隆簡易庭法　官　姚貴美　　　　　　　
以上正本係照原本作成。
對於本件判決如有不服，應於收受送達後20日內向本院提出上訴
書狀，上訴於本院合議庭，並按他造當事人之人數附具繕本。
當事人之上訴，非以判決違背法令為理由不得為之，上訴狀應記
載上訴理由，表明下列各款事項：
㈠原判決所違背之法令及其具體內容。
㈡依訴訟資料可認為原判決有違背法令之具體事實。
　如委任律師提起上訴者，應一併繳納上訴審裁判費。
中　　華　　民　　國　　111 　年　　12　　月　　15　　日
                            書記官　陳彥端
附表
編  號                      修復項目      修復費用(新臺幣)   備註  1 右側第1車門噴漆，等級3-M，金屬/標準(雙層塗裝)塑料版本          3,219元 烤漆工資  2 已安裝車身部件兩層噴漆的準備工作進行          3,219元   3 塗裝物料費          6,438元   4 附件，涉及：…拆卸和重新安裝          2,724元 鈑金工資  5 右側第1車門修理          1,238元